臺灣高雄地方法院民事判決　九十二年訴字第一九九一號
　　原　　　告　乙○○
　　被　　　告　甲○○
當事人間請求排除侵害事件，本院九十三年二月二十四日言詞辯論終結，判決如下：
    主      文
原告之訴及假執行之聲請均駁回。
訴訟費用由原告負擔。
    事實及理由
一、原告主張：伊與被告分別居住於高雄縣大樹鄉○○村○○路七號與九號透天厝房
    屋，彼此相鄰。由於被告經營長興麵包店，未注意防免鄰地之損害，經常於夜間
    或清晨在其二、三樓不當使用機器，因而產生巨大噪音及遽烈振動，震耳欲聾，
    侵入隔壁原告所有上開七號房屋，致原告長期失眠而罹患精神官能焦慮症及所有
    房屋地板出現嚴重龜裂，受有精神上及財產上之損害，爰依民法第七百四十四條
    （鄰地損害之防免）、第七百九十三條（氣響侵入之禁止）及侵權行為法律關係
    等規定，起訴聲明(一)被告在上開九號房屋（含一、二、三樓）內不得使用機具製
    作麵包；(二)被告應給付原告房屋龜裂受損修復費用及罹患精神官能焦慮症之精神
    慰藉金各新臺幣（下同）五十萬元，合計一百萬元，及自起訴狀繕本送達翌日起
    至清償日止，按週年利率百分之五計算之利息。並均願供擔保，請准宣告假執行
    。
二、被告則以：置於二樓製作麵包之機具，係被告賴以謀生之器具，同業習慣，無人
    會於深夜及清晨製作麵包；至原告房屋地板之龜裂，與被告機具運轉時之振動無
    關，均無違反相關法令等語置辯；爰求駁回原告之訴。
三、爭執點：按侵權行為所發生之損害賠償請求權，以有故意及過失「不法」侵害他
    人權利為其成立要件，若其行為並無不法，即無賠償之可言；又損害賠償之債，
    以有損害之發生及有責任原因之事實，並二者之間，有相當「因果關係」為成立
    要件，故原告所主張損害賠償之債，如不合於此項成立要件者，亦難謂有損害賠
    償請求權存在，最高法院著有五十四年台上字第一五二三號、四十八年台上字第
    四八一號判例可資參照。本件原告主張其與被告分居於高雄縣大樹鄉○○村○○
    路七號與九號房屋，彼此相鄰，其現患有精神官能焦慮症，而被告正經營長興麵
    包店之事實，兩造不爭執，且有屏東市寶健醫院及長庚高雄分院分別出具之診斷
    書在卷可憑，可信為實；然被告使用機具製作麵包所產生之聲響，此行為是否「
    不法」，會不會造成原告患此精神疾病，及因而同時產生之振動，與原告房屋地
    板之龜裂等，即有無相當「因果關係」，正為本件原告請求之爭點所在？
四、本院判斷：經邀高雄縣政府環境保護局（下稱該局）承辦人員與高雄市建築師公
    會（下稱該公會）之建築師，上午十時起會同兩造現場勘驗結果，被告房屋確於
    三樓地板打洞處裝置有下達二樓之馬達昇降機一具，而靠西面牆（與原告相鄰者
    為東面牆）處排列有大、小攪拌器四具，及出爐時為使烘烤麵包鬆脫必需經摔拍
    撞擊動作有出現聲響之烤箱一部，均為原告所指噪音來源等情，有九十二年十二
    月十三日勘驗筆錄及相關照片附卷足參。本院因而請該局承辦人員分三階段鑑測
    ，結果：〈１〉攪拌機音源量測結果為四十九分貝、〈２〉升降機加攪拌機音源
    量測結果為五十五分貝、〈３〉撞擊聲及升降機加攪拌機音源量測結果為五十二
    點五分貝，均未超過該區（第三類管制區，噪音管制區劃分原則參照）及該時段
    管制標準之七十五分貝，有該局九十二年十月二十四日高縣環六字第0921001125
    號函在卷可憑，足見被告縱同時操作全部機具所產生之聲響，仍在該劃分區時段
    之噪音管制範圍內，顯然並不違法。雖原告主張被告常於深夜或清晨製作麵包致
    產生噪音，惟衡之時下同業，實難認有此常情，可以想見，在原告未能舉證以實
    其說，且該局亦認無特於深夜或清晨進行量測之必要情形下，故本院不採；至前
    揭〈３〉之分貝數，雖少於〈２〉，是有疑義，惟加上拍擊聲後之噪音，亦不致
    超過管制，實不難預料，因此再傳問承辦人員到庭說明，應無必要。又，本院當
    場亦請原告指出所在，由該公會鑑定前揭被告之機具啟動運轉所產生之震動，是
    否對其房屋之龜裂造成影響，研判地坪磨石子地坪裂紋應為樓板自重產生之潛
    變所誘發、室內分間牆牆腳龜裂，係由於分間牆未砌至頂，建築物受自重或樓
    板潛變或受外力作用所產生之變形，於牆角交接處產生應力集中而生裂紋、防
    火板材與牆面交接處之裂紋，係防火牆板作表面處理時因批土層與油漆塗刷時所
    含水分，於塗刷乾燥後由於水分蒸發含水量之變化，致防火板產生收縮所引發、
    廁所牆壁面之裂紋，乃為粉刷層乾縮所產生如龜殼之菱形裂紋、陽台上樑底
    板之龜裂，為建築物受外力如地震力及基礎不均勻沉陷等產生微小之裂紋，因時
    間長久無修繕，致空氣中之水分與雨水侵蝕使混凝土產生中性化喪失鹼性保護作
    用而使鋼筋銹蝕裂縫加大，故本處裂縫內之鋼筋極有可能已經生銹，結果認上述
    裂縫之龜裂原因，應與被告住居所生產麵包設備及昇降設備啟動時所產生之震動
    無直接之關係等情，有該公會九十二年十二月二十五日鑑定案號第0000000號鑑
    定報告書附卷可查；對此，原告雖於九十三年一月十五日具狀指出長達五頁其自
    行研判之諸種情形，然較之上揭該公會建築師專業研判所得結論，本院仍不以為
    然，自無逐一說明不採理由之必要。
五、綜上，被告製作麵包機具所產生之聲響，既未逾該時段、該區管制標準，參照民
    法第七百六十五條規定「所有人，於法令限制之範圍內，得自由使用、收益、處
    分其所有物，並排除他人之干涉。」之同一理由，則其租用該房屋所為上開行為
    ，當屬其權利之行使，非以損害他人為主要目的，並未濫用，果因而對隔鄰之原
    告生有損害，亦無「不法」；而原告所房屋地板龜裂形成原因，亦與機具所生震
    動無「因果關係」。是依前說明，被告對原告自無成立損害賠償責任可言，而原
    告當然亦不得干涉被告上揭無不法之行為。從而，原告依民法第七百四十四條（
    鄰地損害之防免）、第七百九十三條（氣響侵入之禁止）及侵權行為法律關係，
    請求被告不得在其高雄縣大樹鄉○○村○○○路九號房屋內使用機具製作麵包，
    及給付原告因此而生之精神及財產損失合計一百萬元，並加計法定利息，均無理
    由，應予駁回；至其假執行之聲請，因訴之駁回而失所依附，亦不准許。
六、結論：本件原告之訴為無理由，依民事訴訟法第七十八條，判決如主文。
中　　　華　　　民　　　國　　九十三　　年　　　二　　　月　　二十七　日
                    　　　　　　　　　　　民事鳳山庭
~B法　　　官　藍家慶
正本係照原本作成。
如對本判決上訴，須於判決送達後廿日內向本院提出上訴狀。
中　　　華　　　民　　　國　　九十三　　年　　　三　　　月　　三　　日
~B法院書記官　鍾錦祥
